【裁判字號】    90,上易,2759
【裁判日期】    901220
【裁判案由】    妨害自由等
【裁判全文】
臺灣高等法院刑事判決                            九十年度上易字第二七五九號
    上  訴  人
    即  被  告  乙○○
    選任辯護人  廖德澆
右上訴人因妨害自由等案件，不服臺灣板橋地方法院九十年度易字第一九七七號，中
華民國九十年六月二十二日第一審判決（起訴案號：臺灣板橋地方法院檢察署八十九
年度偵字第一八三八九號），提起上訴，本院判決如左：
    主  文
原判決撤銷。
乙○○損壞他人之汽車輪胎，足以生損害於他人，處有期徒刑肆月，如易科罰金，以
佰元折算壹日。門號Ｚ000000000號預付卡壹枚、序號00000000
0000000號之行動電話壹具，均沒收。
    事  實
一、乙○○係臺北縣中和市秀山國小管樂會會長，丙○○係該國小管絃樂會會長，二
    人因會務問題，相處不洽。乙○○懷恨在心，而萌生恐嚇丙○○、甲○○夫妻之
    心，於民國八十九年五月二十九日，購得臺灣大哥大股份有限公司（下稱臺灣大
    哥大）門號Ｚ000000000號預付卡，並自同日起，搭配己有序號000
    00000000000號行動電話；自同年六月二日起，改搭配其女吳姿儀所
    有序號四九五五Ｚ0000000000號行動電話；自同年六月十二日起，改
    搭配其女吳彥葶所有序號四九五五Ｚ0000000000號行動電話使用。旋
    自同年六月一日起，連續利用上開預付卡門號，撥接至丙○○夫妻住處之電話（
    門號為00000000、00000000號）及甲○○使用之行動電話（門
    號Ｚ000000000號），以「會長期破壞汽車！」等加害彼等財產之話語
    ，恐嚇丙○○夫妻，致生危害於安全。並於同年月五日零時十五分許，頭戴安全
    帽、騎乘機車，前往臺北縣中和市○○路三六九巷十九弄丙○○夫妻住處前，以
    不詳器具劃破丙○○所有停放該處之車號Ｅ九－八三一九號自用小客車左側前、
    後輪胎各一個而損壞之，足以生損害於丙○○。為丙○○夫妻自停車處所裝設之
    錄影監視設備錄得影像。乙○○猶不甘心，仍一再以上開門號預付卡，連續密集
    撥打，待接通後卻不發聲之方式，騷擾丙○○夫妻，直至八十九年六月二十四日
    後始行罷手。嗣經丙○○夫妻於八十九年六月二十八日因不堪其擾，報警經由通
    聯紀錄追查恐嚇電話來源，始得悉係乙○○所為。
二、案經臺北縣警察局中和分局報請臺灣板橋地方法院檢察署檢察官偵查起訴。
    理  由
一、訊據上訴人即被告乙○○固坦承購買上開門號預付卡，搭配己有及其女所有之行
    動電話使用，並多次打電話給告訴人丙○○、甲○○夫妻等情，然否認曾出言恐
    嚇告訴人夫妻、毀損丙○○之汽車輪胎犯行，辯稱：其僅以該預付卡，連續密集
    撥打，待接通後卻不發聲之方式，騷擾告訴人夫妻，從未出聲恐嚇；至於八十九
    年六月五日凌晨，係因其妻丁○○囑其前往告訴人夫妻住處附近買宵夜，其乃騎
    車前往，又由於同年月四日下午，丙○○曾電告其妻有關汽車輪胎遭人損壞事，
    其遂順道查看，並無損壞丙○○之汽車輪胎事云云。
二、經查：
（一）告訴人夫妻係於八十九年六月二十八日，前往臺北縣警察局中和分局製作筆錄
      ，表示長期遭不明男子打電話恐嚇，經來電顯示，對方係使用門號Ｚ0000
      00000號電話，旋經員警追查該電話門號，發現係臺灣大哥大所售出之預
      付卡，申請人為梁秀蓮，而梁秀蓮否認曾購買此門號預付卡使用，再經核對電
      話通聯紀錄，發現該預付卡使用人，除了撥打給告訴人夫妻外，並撥打至被告
      家中及至被告之女吳彥葶使用之行動電話，乃循線查悉被告等情，業據告訴人
      夫妻指陳甚詳，並有臺灣大哥大函、電話通聯紀錄、手機及電話序號對照表等
      附警局卷可憑。證人梁秀蓮於偵查中亦證實伊並未購買該預付卡；證人即被告
      之女吳彥葶於偵查中並證實被告曾使用伊與妹妹吳姿儀之行動電話機具無誤。
      足見，本件以上開門號預付卡撥打電話給告訴人夫妻之人，確為被告，應可認
      定屬實。
（二）被告於撥打電話間，曾出言會長期破壞汽車等語，已據告訴人夫妻一再指訴歷
      歷。被告雖否認出言恐嚇，辯稱其在電話中，從未發出聲音云云。然查，由警
      局卷附電話通聯紀錄內容以觀，被告於八十九年六月一日至同年月二十四日間
      ，曾連續密集撥打電話至告訴人夫妻住處及告訴人甲○○之行動電話，其中通
      聯時間固多為短短數秒，然亦有長達一百十七秒（即近二分鐘）者。而告訴人
      夫妻所提出之電話錄音帶，經本院受命法官當庭勘驗結果，被告曾打電話給林
      夫，對話間，被告揚稱要告知關林女行為不檢之事，林夫則責問被告為何要破
      壞彼夫妻汽車，而為被告所否認；又被告另一次撥打電話至告訴人家，出言找
      林女，經接電話者詢其何處找？被告迅即切斷電話等情，為被告所不爭，並有
      本院九十年九月十四日訊問筆錄在卷足稽，顯見被告與告訴人夫妻間，以電話
      聯繫時，並非全然未出聲。被告所辯云云，已難憑信。至於本院在前開勘驗中
      ，所聽聞之電話內出現之「你要小心一點」等詞，雖非被告之聲音，惟此僅能
      證明被告未揚言將加害告訴人夫妻之身體安全，仍無足卸除被告曾出言恐嚇要
      破壞汽車之情。
（三）有關破壞汽車輪胎一節，查被告於八十九年六月五日零時十五分許，頭戴安全
      帽、騎乘機車，在臺北縣中和市○○路三六九巷十九弄告訴人夫妻住處前，損
      壞丙○○之汽車左側前、後輪胎各一個等情，已為告訴人丙○○指陳甚詳，並
      據證人黃豐春證實曾在八十九年六月間，因丙○○之汽車左側前、後輪胎損壞
      ，伊為林女先行換裝中古輪胎，以利林女駛往出廠廠商處，換裝正廠規格輪胎
      等情。足徵丙○○指訴彼之汽車輪胎於該時間遭人破壞，應非無據。而告訴人
      丙○○提出停車處錄影監視設備之錄影帶，經本院受命法官勘驗結果，該錄影
      帶內騎機車之男子，於零時十五分三十一秒時，曾靠近汽車左側身體向下蹲，
      三十二秒時起身，三十三秒時離開汽車處等情，有本院九十年九月十三日勘驗
      筆錄可憑。又據該錄影帶翻拍而得之照片（見警局卷第三十四頁），其中騎機
      車之男子為被告無誤，亦為被告所自承，益見被告應為破壞丙○○汽車輪胎之
      人。
（四）被告雖辯稱其當時經過汽車之際，汽車輪胎已遭人破壞云云。然查：
  １、告訴人丙○○於九十年十一月二十七日本院受命法官調查時，雖提出汽車照片
      三張，指稱係八十九年六月五日凌晨被破壞後所攝得汽車左側輪胎受損情形云
      云。然經仔細比對結果，該三張照片與丙○○所提出附於警局卷內第五十頁，
      林女指係八十九年五月份時，汽車被破壞後之三張照片，內容完全一樣，且該
      三張照片並未附具日期，已難遽認係八十九年六月五日所攝。惟質之被告，被
      告竟當庭稱其在八十九年六月五日凌晨，見及林女之汽車時，汽車即係如照片
      內容所示被破壞情形。可見，被告應係情虛而為顯與事實不符之陳述。
  ２、細繹被告對於其何以於凌晨前往告訴人夫妻住處附近？及其見及汽車輪胎受損
      後之反應如何？等情。查其雖指稱係為其妻丁○○購買宵夜而前往，其妻丁○○亦附和其詞，然查：
（１）被告住處至其所稱買宵夜處之臺北縣中和市○○路三三五巷口，相距三點五公
      里，又該三三五巷口，須再往前二百公尺，才會抵達告訴人夫妻住處之三六九
      巷十九弄口，業據本院受命法官實地勘驗屬實，有勘驗筆錄在卷可參。姑不論
      該處宵夜何以能吸引被告遠從三點五公里之外，深夜騎車前來，但是，由被告
      購買宵夜之後，尚須再往前二百公尺，始會抵達告訴人夫妻住處之情況判斷，
      被告並非「順道」前往，已可認定。
（２）被告於員警詢問之初，原否認其係警局卷附錄影帶翻拍之照片內之男子（見警
      局卷第七頁背面）。嗣於檢察官訊問時，改稱「我只是經過，發現輪胎破掉，
      故彎下腰去看，之後發現有人下來，便走了」（見偵查卷第二十七頁）。於原
      審則稱「當天我是去幫我太太買宵夜，買完回程，經過她（指丙○○）家，發
      現她的輪胎破掉，本來我是要按電鈴告訴她，但怕她家人誤會，所以就算了」
      （見原審卷第十八頁）。據上所述，被告應係在查看得汽車時，使發現輪胎損
      壞，惟至本院，則改稱丙○○曾在八十九年六月四日白天打電話告知其妻，汽
      車輪胎被破壞，其才會在買宵夜後去查看云云，核與其前開陳述明顯不符。證
      人丁○○所為丙○○曾打電話告知輪胎被破壞云云，亦可認係迴護被告之詞，
      不足採為有利被告之證據。
（五）至於告訴人夫妻另指被告曾於電話中出言「給我小心一點！」、「要你們全家
      好看！」等加害身體之詞，經查，扣案之錄音帶內出現「你要小心一點」之詞
      ，並非被告聲音，已如前述，顯見告訴人夫妻該部分指訴，應屬無據。又證人
      丙○○之母鄭米杏於檢察官訊問時，雖證稱目睹被告刺壞輪胎，然據彼證述情
      節，彼係在八十九年母親節當天晚上十二點，自監視器內見及被告左手次前輪
      、右手刺後輪云云（見偵查卷第二十六頁背面）。然查八十九年之母親節為八
      十九年五月十四日，顯與告訴人夫妻所指之八十九年六月五日相去甚遠，告訴
      人丙○○於本院，猶稱彼夫妻係提前慶祝母親節等詞，可見證人鄭米杏之證詞
      與事實有出入。何況，證人鄭米杏所述之監視器內容，亦與本院勘驗結果明顯
      不符。是以，均不足採為不利被告之證據，附此敘明。
    綜上，被告所辯，無非卸責飾詞，不足採信，其有右開犯行事證業臻明確，堪以
    認定，應予依法論科。
三、按被告先以電話出言恐嚇告訴人夫妻將破壞汽車，旋並實施損壞汽車輪胎之實害
    行為，核其所為，係犯刑法第三百五十四條之毀損罪。被告出言恐嚇後，進而實
    施實害之毀損行為，其恐嚇犯行應為毀損犯行所吸收，不另論罪。檢察官公訴意
    旨認被告另連續犯刑法第三百零五條之恐嚇罪，並與所犯毀損罪分論併罰，容有
    未洽。原審據以論科，原非無見，惟：
（一）原審對被告犯罪時間之認定，遽依告訴人夫妻所訴，認起自八十九年四月間，
      核與卷附臺灣大哥大函、通聯紀錄資料不合。
（二）被告購得預付卡，曾先後搭配其自己及女兒之行動電話機具使用，乃誤認為僅
      搭配其自己所有之行動電話使用，亦與事實不符。
（三）誤將證人鄭米杏有瑕疵之證詞採為不利被告之證據。
    顯於事實認定上，有所未合，又漏未記載論罪法條，亦有未洽。被告上訴意旨，
    仍執前詞，否認犯罪，固無理由，然原判決既有可議，應由本院予以撤銷改判。
    爰審酌被告僅因細故，即以電話恐嚇告訴人夫妻，並破壞汽車輪胎，對告訴人夫
    妻日常生活造成莫名恐懼，犯罪所生之損害非輕，及犯罪後猶避重就輕，未見悔
    意，惟已就告訴人夫妻所受之損害，為民事賠償等一切情狀，量處如主文所示之
    刑，並諭知易科罰金之折算標準。
四、被告所有供恐嚇所用之門號Ｚ000000000號預付卡一枚及序號0000
00000000000號之行動電話一具，係被告所有供犯罪所用之物，雖未
    扣案，然並無證據證明已滅失，仍應依刑法第三十八條第一項第二款宣告沒收。
    至於序號四九五五Ｚ0000000000號、四九五五Ｚ000000000
    0號行動電話，雖均係被告供犯罪所用之物，然皆非被告所有，故不予沒收。
據上論斷，應依刑事訴訟法第三百六十九條第一項前段、第三百六十四條、第二百九
十九條第一項前段，刑法第三百五十四條、第四十一條第一項、第三十八條第一項第
二款，罰金罰鍰提高標準條例第一條前段、第二條，判決如主文。
本案經檢察官謝英民到庭執行職務。
中      華      民      國      九十    年    十二    月      二十      日
                              臺灣高等法院刑事第五庭
                                  審判長法  官  曾  德  水
                                        法  官  趙  功  恆
                                        法  官  林  立  華
右正本證明與原本無異。
不得上訴。
                                        書記官  廖  月  女
中      華      民      國      九十    年    十二    月      二十      日
附錄本判決論罪科刑法條：
刑法第三百五十四條：
毀棄、損壞前二條以外之他人之物或令致不堪用，足以生損害於公眾或他人者，處二
年以下有期徒刑、拘役或五百元以下罰金。（罰金額度已提高為十倍）


司法院資訊處製作；財團法人民間司法改革基金會備份。
